臺灣桃園地方法院民事判決　　　　　　 93年度重訴字第203號
原　　　告　辛○○
　　　　　　子○○
　　　　　　庚○○○
　　　　　　丁○○
　　　　　　丑○○
　　　　　　癸○○
　　　　　　寅○○○
　　　　　　己○○
　　　　　　壬○○
共　　　同
訴訟代理人　陳鄭權律師
　　　　　　丁俊和律師
被　　　告　卯○○
　　　　　　申○○
　　　　　　辰○○
　　　　　　未○○
　　　　　　丙○○
　　　　　　戊○○
　　　　　　午○○○
共　　　同
訴訟代理人　顧立雄律師
　　　　　　經雯貴律師
上列當事人間請求回復原狀等事件，本院於民國94年6 月14日辯
論終結，判決如下：
    主  文
原告之訴及假執行之聲請均駁回。
訴訟費用由原告負擔。
    事  實
甲、原告方面：
一、聲明：
  (一)被告應連帶給付原告新台幣（下同）81,802,000元，及自民
    國89年2 月22日起至清償日止，按年息5%計算之利息。
  (二)願供擔保請准宣告假執行。
二、陳述：
  (一)原告丁○○等人之先父黃學業（已故）及原告辛○○二人於
    民國89年間經訴外人甲○○、甘興能、陳碧妹及張永盛之介
    紹，因信賴為地主之一之被告午○○○之夫巳○○係擔任桃
    園縣政府工務局局長，且有桃園縣政府工務局都市計畫課核
    發之土地使用分區證明書，證明坐落桃園縣龍潭鄉○○段21
    3 、213 之1 、213 之4 、213 之5 、213 之6 、213 之7
    、213 之8 、213 之9 、213 之16等九筆土地（下稱本件土
    地）為住宅用地，故以每坪81,995元向被告等人購買前開土
    地，總價金為81,802,000元，訂有買賣契約（下稱本件買賣
    契約），原告已依約於89年2 月21日付清價金，被告亦已辦
    理所有權移轉登記予原告等人完畢。
  (二)惟被告出售之本件土地均為76年6 月29日第一次公告變更「
    石門都市計畫」所包含之範圍，於84年第一次通盤檢討定案
    ，本件土地沿道路10公尺縱深之土地均將被政府徵收為道路
    用地。上述規劃土地事宜，原告於92年12月間向桃園縣政府
    查詢後始得知，被告午○○○之夫巳○○當時為桃園縣政府
    工務局局長，並曾任縣政府主住秘書，是被告早已知悉本件
    土地已規劃為道路用地之事實，顯有串謀工務局員工「乙○○」發給不實證明書之事。上述不實之土地使用分區證明書
    經承辦人員「乙○○」承認其有疏失，及92年12月10日（92
    ）桃縣城都字第031251號之土地使用分區證明書亦推翻前開
    證明書。是被告於本件土地買賣時即明知上開事實，但仍利
    用不實虛偽之證明書詐欺黃學業及原告辛○○使陷於錯誤而
    為買地之意思表示。
  (三)本件土地買賣，黃學業及原告辛○○原欲購買之土地應為無
    瑕疵，可完全建築之住宅用地，而非部分被規劃道路用地之
    土地，渠二人因被告之詐欺行為致內心受有錯誤而為買受本
    件有瑕疵土地之意思表示。按意思表示受有詐欺，表意人得
    將其意思表示撤銷之，民法第92條定有明文。被告利用不實
    之土地使用分區證明書詐欺黃學業及原告辛○○而為意思表
    示，原告因此被詐欺之事，已於93年2 月26日以存證信函向
    被告撤銷本件土地買賣之意思表示，故被告應依民法第114
    條及第179 條規定，回復原狀並返還本件買賣價金或返還不
    當得利予原告。
  (四)退萬步言之，若被告對上述事實並不知情，亦有物之瑕疵擔
    保問題，蓋本件買賣契約本以住宅用地為交易之標的，然本
    件土地因上述事實，大部份早已作為道路用地，顯與全部可
    為住宅用地之價值不符，亦與契約約定之建地效用不符，而
    本件土地於扣除道路用地後，所餘住宅用地之縱深均無法合
    理建築，難謂非重大瑕疵，又該物之瑕疵於89年1 月28日訂
    約時及89年3 月1 日移轉登記時均已存在，故出賣人即被告
    應負物之瑕疵擔保責任，原告已於93年8 月18日以第1535號
    存證信函通知解除契約在案。被告應依民法第259 條規定，
    回復原狀並返還買賣價金予原告。
  (五)對被告抗辯之陳述：
  (1)被告稱本件土地之土地使用分區證明書所以發生錯誤，乃因
    都市計畫樁位未釘，地籍套繪圖有偏差所致，並非他人故意
    出具錯誤之土地使用分區證明書致使黃學業及原告辛○○陷
    於錯誤。惟依證人乙○○於93年12月9 日在準備程序中陳述
    可知，本件土地使用分區證明書會發生錯誤，乃因龍潭石門
    段之土地於76年6 月27日公告都市計劃後，因地政機關並未
    配合都市○○○○○道路線劃出所致，故被告前開抗辯純屬
    臆測。且本案爭執點為被告利用錯誤之土地使用分區證明書
    陷原告於錯誤，而非上開錯誤之土地使用分區證明書之形成
    原因為何。
  (2)被告午○○○於82年5 月15買入本件213 之7 地號土地後至
    土地賣與原告前，已有七年餘，其夫巳○○於上述期間擔任
    過桃園縣建設局長、二年多的工務局長及主任秘書，之後更
    擔任副縣長，均為桃園縣政府之主管，其所擔任之工務局長
    更是掌管都市計劃課之要職，故被告午○○○早知本件土地
    有部分道路用地，蓋其妻與人組成土地買賣集團有龐大金額
    之土地交易，其夫豈有不知之理，被告午○○○買受之213
    之7 地號土地是否為道路用地，在此七年中，被告午○○○
    及其夫巳○○豈有不知情之理？況被告午○○○之夫巳○○
    於86年7 月16至88年2 月20日期間為擔任工務局長，雖鈞院
    調閱本件土地相關之函文並無巳○○之簽名文件，然巳○○
    所擔任之職務均為主管，且是縣政會議及主管會報之當然成
    員，其妻又有買入相關之土地，巳○○不可能不知悉本件土
    地編定用途之情形，而本件契約訂定時巳○○亦在場。是巳
    ○○稱其不知本件土地已被規劃為部分道路用地，與一般經
    驗有悖，其妻即被告午○○○豈有不知情之理，況本件土地
    買賣時被告等人也一再強調午○○○之夫巳○○為工務局長
    ，保證土地為住宅用地，不會騙人。此外，被告提出82年4
    月28日之土地買賣契約中批明事項第三項記載：「買賣之地
    確係市地住宅區，如非住宅區……」，可知82年時，被告未
    ○○即知本件土地可能為道路用地，否則不必另行約定可為
    解除契約之條件。又被告於82年4 月買入本件土地時即確認
    該地為住宅用地，故在買賣契約約定本件土地確為住宅用地
    ，可知被告買入本件土地即意在建築房屋，但被告買入本件
    土地近七年之時間，卻僅有建築計劃而無任何動工建築之情
    形，顯見被告事後已知本件土地無法建築房屋。
  (3)被告卯○○為房屋建築商人，本以買地建屋為業，其早於82
    年4 月即向他人購得本件土地，至89年原告買入時已逾七年
    ，其身為建商，難道買地是為了七年後將地賣給原告，毫無
    考慮投資成本問題？是被告稱不知土地被規劃為道路用地，
    實難令人置信。
  (4)被告於本件買賣契約交易中一再強調本件土地為住宅用地，
    證人甲○○證稱：「在沒有簽約時就有談到是建地……道路
    預定地的事情完全沒有提到，是在今年才知道。」，此可證
    明被告訂約時強調被告午○○○之夫巳○○為桃園縣工務局
    局長，故絕對不會有錯。於簽約時，巳○○並到場以證其說
    ，證人甲○○陳稱「卯○○有介紹巳○○一下」即可證明。
    若巳○○未到場，則被告卯○○何須向甲○○介紹，是巳○○於簽約時確有到場。是被告等人利用錯誤之土地使用分區
    證明書及巳○○之出現，使原告陷於錯誤甚為明顯，而被告
    提出89年2 月2 日土地使用分區證明書及第二次付款時提出
    之計畫書、模型等，均為被告詐欺行為之一部分，均是為了
    取信原告之佈局。
  (5)被告稱本件買賣契約應適用88年民法債編修正前之規定，已
    逾時效期間，縱認本件應適用上開法律規定，惟修正前民法
    第365 條第2 項規定：「前項規定，於出賣人故意不告知瑕
    疵著，不適用之」，被告有欺騙之事實已如前述，其有出賣
    人故意不告知物之瑕疵之事實，本件物之瑕疵擔保請求權即
    不受前開六個月之限制。又本件土地有物之瑕疵部分雖非本
    件土地之全部，惟因劃為道路用地部分已影響其他土地可使
    用之縱深，致土地無法為原定建築之效用，故原告僅得請求
    解除契約，要求被告返還全部買賣價金。
三、證據：提出89年2 月2 日都市計畫土地使用分區證明書、土
    地買賣契約書、給付價金支票、桃園縣政府76年公告、（92
    ）桃縣城都字第031251號桃園縣都市計畫土地使用分區證明
    書、89年7 月19日買賣契約書、92年11月16日買賣契約書、
    石門案企劃書及街廓圖地藉圖、83年11月7 日分區使用證明
    書、92年11月16日買賣契約書等影本各一份、存證信函影本
    二份、土地登記謄本九份等為證，並請求訊問證人乙○○、
    甲○○、巳○○、辛○○、壬○○。
乙、被告方面：
一、聲明：除如受不利判決，願供擔保請准免為假執行外，餘如
    主文所示。
二、陳述：
  (一)被告與黃學業及原告辛○○簽訂本件買賣契約時，並不知本
    件土地為住宅區○道路用地，原告等率以被告午○○○之夫
    巳○○為當時之桃園縣政府工務局局長，逕自推測被告等早
    已知悉此一事實，並與工務局員工乙○○串謀云云，洵屬無
    據。查本件土地係被告未○○於82年4 月間另向他人購得，
    該份買賣契約即載明本件土地為住宅區，再根據當時桃園縣
    政府計畫課核發之土地使用分區證明亦記載本件土地為住宅
    區，被告根本無理由懷疑本件土地非住宅區○○○○○道路
    用地。再被告於收受原告之存證信函後，向桃園縣政府詢問
    ，經縣政府表示：「因都市計畫樁位未釘，地籍套繪圖有偏
    差，致部分土地使用分區誤為住宅區（應更正為住宅區○道
    路用地）。」，足證桃園縣政府於82年及89年核發之土地使
    用分區證明記載本件土地為住宅區乙節，係因「都市計畫樁
    位未釘，地籍套繪圖有偏差」所致。原告提出桃園縣都市計
    畫土地使用分區證明書係被告與黃學業於89年1 月28日簽訂
    買賣契約後，由黃學業委託向被告接洽購買本件土地事宜之
    證人甲○○於89年1 月31日向桃園縣政府工務局都市計畫課
    所申請，經桃園縣政府於89年2 月2 日核發，是該證明書非
    被告所申請，亦非被告提出予黃學業，且證明書是在本件買
    賣契約已經簽訂後始由甲○○申請核發，被告焉有與工務局
    員工串謀之可能。按「被詐欺而為意思表示者，依民法第92
    條第1 項之規定，表意人固得撤銷其意思表示，惟主張被詐
    欺而為意思表示之當事人，應就此項事實負舉證之責任。」
    ，最高法院著有44年台上字第75號判例，是原告等既主張黃
    學業及原告辛○○係受被告詐欺而購買本件土地，自應就此
    事實負舉證責任。
  (二)被告等從未向黃學業及原告辛○○保證本件土地為住宅區：
　(1)黃學業及原告辛○○於簽訂本件買賣契約時，從未表示其係
    因本件土地為住宅區始向被告購買，被告等根本不知渠等是
    否將本件土地為住宅區乙節認作本件土地所應具備之價值、
    效用或品質，故並未於本件買賣契約中約定本件土地須為住
    宅區應具備之價值、效用或品質，縱事後發現本件土地為住
    宅區○道路用地，亦不能認為屬於物之瑕疵。
  (2)原告以被告卯○○曾交付本件土地建築企劃精算書及模型予
    原告辛○○及壬○○，逕認被告與黃學業等人約定本件土地
    為住宅用地云云，亦有誤解，被告未○○於82年4 月間另向
    他人購得本件土地後，有第三人與被告接洽，表示欲與被告
    合建房屋，進而提供建築企劃精算書及簡易模型予被告，惟
    被告並未與該人合作。嗣被告與黃學業及原告辛○○簽訂本
    件買賣契約後，原告至被告卯○○之公司給付價金時，見有
    本件土地之建築企劃精算書及模型，乃要求被告卯○○交與
    ，被告卯○○因認本件土地已出賣予黃學業等人，並無保留
    建築企劃精算書及模型之必要，始乃應允渠等之要求而交付
    建築企劃精算書及模型。故本件土地之建築企劃精算書及模
    型既係本件買賣契約簽訂後始交付予原告，且非被告主動提
    出予黃學業或原告等人，自不能以此遽認被告於簽訂本件買
    賣契約前或當時曾向黃學業等人保證本件土地均為住宅用地
    。
三、證據：提出不動產買賣契約書、桃縣工都字第9993號桃園縣
    都市計畫土地使用分區證明書、桃園縣政府93 年6月10日府
    城都字第0930139998號函、91年3 月1 日桃縣城都字第4315
    號桃園縣都市計畫土地使用分區（或公共設施用地）證明書
    、92年12月1 日（92）桃縣城都字第030380號桃園縣政府都
    市計畫土地使用分區（或公共設施用地）證明書、龍潭鄉○○段第214 地號土地登記謄本各一份為證。
丙、本院依聲請函查桃園縣政府於何時發現本件土地因都市計畫
    樁位未釘、地籍圖套繪圖編差致部分土地使用分區證明誤為
    住宅區，其後更正為住宅區○道路用地？及本件土地土地自
    82年起至89年間，有無申請建築執照經核可或未核可之案件
    ？
    理  由
一、被告於89年1 月28日，以81,802,000元出售本件土地與黃學
    業及原告辛○○，原告已付清價金，本件土地所有權已辦理
    移轉登記與原告等人完畢等事實，有不動產買賣契約書、支
    票21紙、土地登記謄本9 件等為證，兩造對此均不爭執，堪
    信為真實。
二、原告主張本件買賣契約訂約前，被告保證本件土地均為住宅
    用地，並提出桃園縣政府89年2 月2 日核發之都市計畫土地
    使用分區證明書，其上載明本件土地為「住宅區」，而原告
    至92年12月間向桃園縣政府查詢後始知本件土地有部分為道
    路用地，因被告施用詐術，致原告陷於錯誤而訂立本件買賣
    契約，原告自得撤銷買賣契約之意思表示，並請求回復原狀
    ，縱認被告並無詐欺，被告亦須就本件土地負出賣人物之瑕
    疵擔保責任，原告自得解除契約並請求返還價金等語。被告
    則以不知本件土地於事後變更為部分道路用地，且未於買賣
    契約中約定本件土地須全部為住宅用地等語置辯。是本件兩
    造之爭執點為被告有無施用詐術使黃學業及原告辛○○陷於
    錯誤而訂立買賣契約，及本件有無出賣人應負物之瑕疵擔保
    責任？
三、按當事人主張有利於己之事實者，就其事實有舉證之責任，
    民事訴訟法第277 條前段定有明文。被詐欺而為意思表示者
    ，依民法第92條第1 項之規定，表意人固得撤銷其意思表示
    ，惟主張被詐欺而為表示之當事人，應就此項事實負舉證之
    責任，最高法院21年上字第2012號、44年台上字第75號著有
    判例可資參照。本件原告既主張是被詐欺而買入本件土地，
    原告自應就其受詐欺一事負舉證責任。查：
  (一)原告主張簽訂本件買賣契約時，雙方約定買賣之土地須全部
    為住宅區用地，並提出桃園縣政府89年2 月2 日都市計畫土
    地使用分區證明書、本件土地買賣契約書等為證。惟此為被
    告所否認，而上開89年2 月2 日之都市計畫土地使用分區證
    明書乃由訴外人即本件買賣契約之仲介人甲○○所申請並交
    付，為原告所不爭執，再依本件買賣契約書記載內容，其上
    並無本件土地須全部為住宅用地之約款，顯見雙方並無「須
    全部土地為住宅用地」之約定，是原告上開主張，即難採信
    。
  (二)再本件土地由桃園縣政府發函更正土地使用分區證明書，乃
    「因桃園縣政府城鄉發展局於92年12月2 日辦理該段土地使
    用分區證書時，始發覺因都市計畫樁位未釘，地籍套繪圖有
    偏差，部分地號土地使用分區應為住宅區○道路用地，即依
    電腦核發紀錄發函更正。」有桃園縣政府94年4 月20日以府
    城都字第0940104859號函覆本院之公函及原告提出之93年6
    月10日府城都字第0930139998號公函影本附卷可稽，可見桃
    園縣政府於82年間及89年間所核發之都市計畫土地使用證明
    明所載本件土地為「住宅區」乙節，係因「都市計畫樁位未
    釘，地籍套繪圖有偏差」所致，並非被告等人故意或過失而
    以不實之資訊告知黃學業及原告辛○○，致渠等陷於錯誤。
    且證人乙○○（即桃園縣政府城鄉發展局之城鄉規劃課技士
    ）到庭證稱：「（問：89年2 月2 日所發桃園縣都市計畫土
    地使用分區證明書為何記載公文發錯？）答：89年間是都市
    計畫課（當時屬於工務局之業務單位）在業務上有分為規劃
    課及行政組，原告提出的使用分區證明書，我原以為是我核
    發的，後來查證後是我同事發的。當時寫那幾個字的意思是
    他們有問題可以來問我，後來原告就循國家賠償請求賠償。
    （問：是否有發錯？）答：土地使用分區證明是有發錯。應
    該記載為部分住宅區○○○道路。（問：是何人核發的？）
    答：林世陽核發的，有正式公文答覆原告。（問：是否已經
    確定道路範圍及面積？）答：道路面積已循程序公告，在76
    年6 月27日公告的。（問：為何沒有發現？是否地籍圖未標
    示道路預定地為30米？另外是否有其他類似錯誤的事情，不
    限於本件？）答：原來都是以20米道路規劃，現行地籍分割
    也是20米，事後變更，地政單位沒有配合76年的變更再把應
    為道路的線劃出。就土地使用分區證明書發錯的情形是常有
    的事，與本件相同的可能有。」，有本院93年12月9 日言詞
    辯論期日筆錄可參。可見上開89年2 月2 日土地使用分區證
    明書將本件土地均列為「住宅區」之錯誤，是因地政機關未
    配合劃出道路用地為20米或30米所致，與被告等人無關，且
    被告亦無與工務局員工共同發給不實證明書之事，被告要無
    施用詐術可言。
  (三)又原告主張被告與黃學業及原告辛○○簽訂本件買賣契約時
    ，早知本件土地有部分為道路用地，並以被告午○○○之夫
    巳○○當時擔任桃園縣政府工務局局長，也曾擔任縣政府主
    住秘書，簽約時巳○○亦到現場，是被告等早已知悉上開土
    地已被規劃為部分道路用地之事實，顯有串謀工務局員工乙○○發給不實證明書之事云云。惟原告並未提出任何積極證
    據證明被告及巳○○有勾串詐欺行為，僅以被告午○○○之
    夫即巳○○曾擔任桃園縣政府工務局長及縣政府主任秘書等
    職位為由，推測被告等人早已知悉本件土地中有部分道路用
    地云云，顯然欠缺具體實證，難令人採信；蓋夫妻之一方各
    自從事自己事業者比比皆是，遑論不知他方從事業務之細節
    者亦所在多有。且巳○○就本件買賣契約訂立時曾到場一事
    已予否認；而證人甲○○證稱：「（問：訂約時是否有見過
    巳○○先生？其是否有在場？）答：卯○○有介紹巳○○一
    下。但是我沒有印象是否就是庭上之巳○○。」（見本院93
    年12月30日言詞辯論期日筆錄），是由甲○○之證詞顯無法
    證明巳○○於簽訂本件買賣契約時有在場。縱認巳○○於簽
    約時有到場，亦難以其到場即認被告有施用詐術行為，況
    本件買賣契約之共同出賣人即被告午○○○，其所出售之標
    的，僅為全部九筆土地中之一筆面積255 平方公尺之土地，
    占全部出售之土地面積3298平方公尺不到8%之比例，可見其
    非主要出賣人，實無理由邀同其夫巳○○到場共同施用詐術
    之必要；是原告上開主張，均屬推測之詞，顯不足採。
  (四)原告又稱被告卯○○為一建築商人，其早於82年4 月即向他
    人購得本件土地，至原告於89年1 月29日向被告買入時已逾
    七年時間，則渠身為房屋建商，自應知悉本件土地無法建築
    ，才會藉機出賣云云。惟本院依原告聲請函查本件九筆土地
    「自82年起至89年間，有無申請建築執照核可或未核可之案
    件？」，經桃園縣政府函復表示：「經查本府套圖室，查無
    旨揭地號。」，有桃園縣政府94年4 月26日府工建字第0940
    1102 04 號函在卷可稽。另桃園縣政府於上開函文內表示當
    地鄉鎮公所亦有代發建築執照業務，故再函查桃園縣龍潭鄉
    公所，其函覆本院謂：「經查上揭等土地係於都市計劃內，
    茲因都市計劃內之發照建管業務於民國70年間已經縣府（指
    桃園縣政府）收回辦理‥‥」，有該鄉公所94年5 月11日龍
    鄉工字第0940011256號附卷為憑。是本件土地自82年至89年
    間均無申請建築執照案，可見被告並無因曾就本件土地申請
    建築執照案而可得知悉本件土地已有部分劃定為道路用地之
    情形，是原告指稱被告等人早已知悉本件土地已有一部分為
    道路用地云云，誠屬無據。
  (五)再意思表示之內容有錯誤，或表意人若知其事情即不為意思
    表示者，表意人得將其意思表示撤銷之，但以其錯誤或不知
    事情，非由表意人自己之過失者為限。又當事人之資格，或
    物之性質，若交易上認為重要者，其錯誤視為意思表示內容
    之錯誤，民法第88條第1 項、第2 項固有明文。然所謂錯誤
    ，乃指意思表示之人對於構成意思表示內涵之效果意思，與
    其表示於外之表示內容，因錯誤或不知而致生齟齬而言。致
    於形成表意人內心效果意思之原因，則稱為動機，導致表意
    人內心效果意思之動機十分繁雜，且只存在表意人之內心，
    不表示於意思表示中，難為相對人所查覺；亦即表意人在其
    意思形成之過程中，對於就其決定為某特定內容意思表示具
    有重要性之事實，認識不正確，並非意思表示內容有錯誤；
    是除當事人之資格或物之性質有誤，且為交易上認為重要者
    ，始可視為意思表示內容之錯誤外，其餘動機錯誤若未表示
    於意思表示中，且為相對人所明瞭者，不受意思表示錯誤規
    範之保護，否則法律之安定性及交易之安全無法維護，此觀
    民法第88條第2 項之規定自明。是黃學業與原告辛○○購買
    本件土地之目的雖是欲做為建築房屋之用，惟因渠等並未在
    契約上約明買賣之標的必須全部分為「住宅用地」，依上說
    明，渠等買入本件土地欲做為建築房屋之用地，應屬其內心
    效果意思，屬於簽訂買賣契約之動機，而其形之於外之意思
    表示，即買入本件土地之意思，與其簽訂本件契約買受本件
    土地之意思表示，兩者並無不一致之情形，故無錯誤，自無
    得否撤銷意思表示之可言。
  (六)綜上，原告既未能證明其與被告等簽訂本件買賣契約書前，
    曾約定須全部標的物為住宅用地，且亦未提出積極證據證明
    被告有詐欺之行為，其主張依民法第92條規定，撤銷締約之
    意思表示，洵屬無據。
四、又買賣因物有瑕疵，而出賣人依前五條之規定，應負擔保之
    責者，買受人得解除其契約或請求減少其價金。但依情形，
    解除契約顯失公平者，買受人僅得請求減少價金。民法第35
    9 條固定有明文。惟物之出賣人對於買受人，應擔保其物依
    第373 條之規定危險移轉於買受人時無滅失或減少其價值之
    瑕疵，亦無滅失或減少其通常效用或契約預定效用之瑕疵。
    但減少之程度，無關重要者，不得視為瑕疵。出賣人並應擔
    保其物於危險移轉時，具有其所保證之品質。又買受人於契
    約成立時，知其物有前條第1 項所稱之瑕疵者，出賣人不負
    擔保之責。買受人因重大過失，而不知有前條第1 項所稱之
    瑕疵者，出賣人如未保證其無瑕疵時，不負擔保之責。但故
    意不告知其瑕疵者，不在此限。民法第354 條、第355 條分
    別定有明文。是物之瑕疵擔保責任之成立，必以物有滅失或
    減少價值或效用之瑕疵，且須其瑕疵於危險移轉時確已存在
    為前提。本件原告主張被告等須就本件土地之買賣交易應負
    物之瑕疵擔保責任云云，無非係以雙方曾就本件買賣契約約
    定「須全部為建築用地」，然原告並未舉證證明曾與被告約
    定本件土地須全部均為「住宅用地」一事，已見前述，即難
    認被告出賣之本件土地有何未具備其保證之價值、效用或品
    質，況本件土地於事後發現屬於「住宅區○道路用地」，乃
    因桃園縣政府於92年12月2 日辦理該段土地使用分區證書時
    「發覺因都市計畫樁位未釘，地籍套繪圖有偏差，致部分土
    地使用分區誤為住宅區（應更正為住宅區○道路用地）。」
    所致，顯不能認為物之瑕疵，故原告此部分之主張，亦無理
    由。
五、綜上所述，原告主張本件買賣契約因被告施用詐術致其陷於
    錯誤而為買受本件土地之意思表示，原告已撤銷其意思表示
    ，乃請求回復原狀，或因本件土地有被告應負出賣人物之瑕
    疵擔保責任，已向被告解除本件土地買賣契約，請求返還價
    金，因原告均未能舉證以實其說，故原告之主張，均屬於法
    無據。從而，原告請求被告連帶給付81,802,000元，及自89
    年2 月22日起至清償日止，按年息5%計算之利息，為無理由
    ，不應准許。原告之訴，既經駁回，其假執行之聲請因訴之
    駁回已失所附麗，應併予駁回。
六、原告請求再函查訴外人巳○○在桃園縣政府任職時與本件土
    地開發案有關之全部資料，因巳○○並非本件買賣契約之當
    事人，故其任職期間有無參與本件土地開發案之審核，與本
    件買賣契約之簽訂，並無必然之關聯性，故無再予函查之必
    要；此外，本件為判決之基礎已臻明確，兩造其餘主張、陳
    述並所提證據，經審酌後，認與本件之結論無礙，爰不再一
    一論述，附此敘明。
七、結論：原告之訴為無理由，依民事訴訟法第78條，判決如主
    文。
中　　華　　民　　國　　94　　年　　6 　　月　　28　　日
                            民事第三庭    法　官　潘進柳
以上正本係照原本作成
如對本判決上訴，須於判決送達後20日內向本院提出上訴狀
中　　華　　民　　國　　94　　年　　6 　　月　　28　　日
                                          書記官　李麗娟
